臺灣高等法院刑事判決
111年度重上更一字第5號
上  訴  人  
即  被  告  宋國正




            劉玲君


                    （現另案於法務部○○○○○○○○○執行）
共      同
選任辯護人  李瑀律師
上列上訴人即被告等因違反毒品危害防制條例案件，不服臺灣桃
園地方法院106年度訴字第647號，中華民國108年11月20日第一
審判決（起訴案號：臺灣桃園地方檢察署106年度偵字第11838號
、第11839號），提起上訴，判決後，經最高法院就共同販賣第
二級毒品部分發回更審，本院判決如下：
    主  文
原判決關於宋國正、劉玲君共同販賣第二級毒品即其附表編號6
部分撤銷。
宋國正、劉玲君被訴民國106年4月9日共同販賣第二級毒品部分
，均無罪。
    理  由
一、審理範圍
    上訴人即被告宋國正、劉玲君2人經檢察官起訴於起訴書附
    表編號7即民國106年4月9日共同販賣第二級毒品予范濟壯、
    於起訴書附表編號8所示時地共同轉讓第二級毒品，被告宋
    國正另經檢察官起訴於起訴書附表編號1至6所示時地分別販
    賣第二級毒品，原審法院審理後，就被告宋國正被訴起訴書
    附表編號3部分及被告劉玲君被訴起訴書附表編號8轉讓毒品
    部分均判決無罪，其餘部分均予以論罪科刑，檢察官僅就無
    罪部分提起上訴，被告2人就有罪部分均提起上訴，嗣本院
    前審（109年度上訴字第359號）就原審判決無罪部分駁回檢
    察官上訴，就有罪部分僅撤銷原判決關於被告宋國正定執行
    刑部分，其餘上訴駁回，被告2人不服提起第三審上訴，檢
    察官並未提起上訴，關於被告2人無罪部分乃告確定；嗣經
    最高法院以110年度台上字第1584號判決就被告2人共同販賣
    第二級毒品即其附表編號6部分撤銷（即起訴書附表編號7部
    分）撤銷發回更審，其他部分則經最高法院駁回上訴確定。
    是本院審理範圍，僅限於被告2人被訴於106年4月9日共同販
    賣第二級毒品予范濟壯即原審判決附表編號6（即起訴書附
    表編號7）部分，核先敘明。
二、公訴意旨略以：被告宋國正、劉玲君明知甲基安非他命係毒
    品危害防制條例第2條第2項第2款所列管之第二級毒品，依
    法不得販賣，竟共同基於販賣第二級毒品以營利之犯意聯絡
    ，於106年4月9日晚間11時48分許，在桃園市○○區○○街○段00
    0號3樓，由被告劉玲君先以行動電話門號0000000000號與購
    毒者范濟壯持用之行動電話門號0000000000號聯絡，再由被
    告宋國正將第二級毒品安非他命交由被告劉玲君交付與范濟
    壯，以新臺幣（下同）7千元之金額，販賣17.5公克之第二
    級毒品甲基安非他命予范濟壯。因認被告2人涉犯修正前毒
    品危害防制條例第4條第2項販賣第二級毒品罪嫌等語。
三、按犯罪事實應依證據認定之，無證據不得認定其犯罪事實；
    不能證明被告犯罪者，應諭知被告無罪之判決，刑事訴訟法
    第154條第2項、第301條第1項分別定有明文。又事實之認定
    ，應憑證據，如未發現相當證據或證據不足以證明，自不能
    以推測或擬制之方法，為裁判基礎。至於認定不利於被告之
    事實，須依積極證據，苟積極證據不足為不利於被告事實之
    認定時，本於無罪推定原則，應為有利於被告之認定；而所
    謂「積極證據足以為不利被告事實之認定」係指據為訴訟上
    證明之全盤證據資料，在客觀上已達於通常一般之人均不致
    於有所懷疑，而得確信被告確曾犯罪之程度，若未達到此一
    程度，而有合理懷疑之存在時，即無從為有罪之認定。
四、公訴意旨認被告2人涉有前開犯行，無非係以被告2人自白、
    證人范濟壯於警詢及偵查中之證述、行動電話門號00000000
    00號之通訊監察譯文、搜索票、拘票、桃園市政府警察局桃
    園分局搜索勘察採證同意書、海岸巡防署北部地區巡防局新
    竹機動查緝隊搜索扣押筆錄、扣押物品目錄表及扣案甲基安
    非他命、行動電話、吸食器、電子磅秤、分裝袋、攪拌盒、
    攪拌湯匙、現金等物等為其主要論據。
五、被告宋國正於本院準備程序及審理時經合法傳喚均無正當理
    由未到庭，然其於原審及本院前審均堅決否認有上開公訴意
    旨所指共同販賣第二級毒品甲基安非他命犯行；訊據被告劉
    玲君固不否認其於106年4月9日曾與范濟壯電話聯繫，然否
    認有何共同販賣第二級毒品甲基安非他命犯行，辯稱：106
    年4月9日那天范濟壯打電話來時，我人不在家，我也沒有叫
    他過來，當天我沒有跟范濟壯見面等語。經查：
㈠證人范濟壯於偵查中固證稱：106年4月9日通訊監察譯文是交易
  毒品的對話，當時是劉玲君接電話，於同日晚間11時48分許，
  在上開地點購買甲基安非他命7,000元，劉玲君知道我要購買
  毒品，我去宋國正、劉玲君家，買毒品錢都是交給宋國正等語
  （見偵字第11839號卷第127、128頁）；嗣於原審審理時改證
  稱：106年4月9日是我跟劉玲君的對話，聯絡她是要還宋國正
  錢，106年4月9日通話完之後，因為宋國正、劉玲君他們有出
  去，我有問她說他們到家了沒有，他們說還沒；那天通話完沒
  有碰面等語（見原審卷三第103頁反至第104頁）。是證人范濟
  壯就106年4月9日當天與被告劉玲君通話後，有無與被告劉玲
  君、宋國正見面並為甲基安非他命之毒品交易，前後所述已見
  歧異，非無瑕疵可指。
㈡稽諸檢察官所提出106年4月9日通訊監察錄音譯文（見偵字第11
  839號卷第146頁）所示證人范濟壯持用門號0000000000號與持
  用門號0000000000號之被告劉玲君間當日歷次通話內容：
⒈第1通電話（即106年4月9日下午2時46分39秒）內容為：
　「范濟壯：喂
　  劉玲君：現在過來沒有用
　  范濟壯：啊
　  劉玲君：對..等一下晚一點，我還在等
　  范濟壯：好吧，拜
　　（通訊監察門號基地台位置桃園市○○區○○里○○○路000號7樓
    之2室內）
⒉第2通電話（即106年4月9日晚間7時10分22秒）內容為：
　「范濟壯：喂，嫂子
　  劉玲君：嗯
　  范濟壯：去家裡可以嗎？
　  劉玲君：還沒。
　  范濟壯：好。
　  劉玲君：好了會跟你講
　  范濟壯：好...拜」
　　（通訊監察門號基地台位置苗栗縣○○鎮○○里00鄰000○0號）
⒊第3通電話（即106年4月9日晚間11時48分56秒）內容為：
　「范濟壯：喂，嫂子要過去了
　  劉玲君：還沒
　  范濟壯：好」　
㈢依上開通訊監察錄音譯文所示，被告劉玲君迭於通話中向證人
  范濟壯表示「現在過來沒有用」、「還沒」，其雖於第2通電
  話曾向證人范濟壯表示「好了會跟你講」，然依卷附上開相關
  通訊監察結果顯示，被告劉玲君最終並未再致電證人范濟壯表
  達「好了」、「可以過來」之意，其與證人范濟壯間最後一通
  電話內容，仍係向證人范濟壯表示「還沒」，自上開通訊監察
  內容觀之，要與證人范濟壯於偵訊中所述其於106年4月9日晚
  間11時48分許向被告2人以7千元購得甲基安非他命之情，難認
  完全吻合，反與證人范濟壯於原審審理所證：106年4月9日通
  話，劉玲君他們說還沒，那天通話完沒有碰面等情（見原審卷
  三第103頁反至第104頁）相符，是被告劉玲君是否確有於上開
  公訴意旨所指106年4月9日晚間11時48分許，在桃園市○○區○○
  街○段000號3樓與證人范濟壯見面完成第二級毒品甲基安非他
  命交易，要非無疑。尤以毒品施用者所稱向某人購買毒品之供
  述，必須補強證據佐證，係指毒品購買者之供述縱使並無瑕疵
  ，仍須補強證據佐證而言，以擔保其供述之真實性。該所謂補
  強證據，必須與施用毒品者關於相關毒品交易之供述，具有相
  當程度之關連性，且足使一般人對於施用毒品者之供述無合理
  之懷疑存在，而得確信其為真實，始足當之（最高法院111年
  度台上字第85號刑事判決意旨參照）；倘以販毒及購毒者間對
  話之通訊監察譯文作為購買毒品者所指證販賣毒品犯罪事實之
  補強證據，必須其等之對話內容，依社會通念足以辨別明白其
  所交易標的物之毒品品項、數量及價金，始為相當，否則對於
  語意隱諱不明，無從判斷與毒品交易具相當程度關聯性之對話
  ，即令指證者證述該等對話內容之含意即係交易毒品，本身仍
  屬購毒者單方之指證，尚不足作為其所述犯罪事實之補強證據
  （最高法院109年度台上字第521號判決意旨參照）。證人范濟
  壯就此部分於偵查、原審所為證述明顯前後不一，顯有瑕疵，
  其於偵查證述於公訴意旨所指上開時地有向被告2人購買毒品
  甲基安非他命，仍須有其他補強證據，已如前述，而本案檢察
  官所舉106年4月9日通訊監察譯文內容，僅有證人范濟壯欲前
  往被告2人住處之對話，均無明確或可資辨別毒品交易之暗語
  ，更無法確認證人范濟壯與被告劉玲君通話後有見面或為毒品
  交易，尚不足以判斷與毒品有相當之關聯性，無從作為證人范
  濟壯於偵訊此部分所為不利於被告2人證述之補強證據。又依
  卷內檢察官所舉事證，亦無可認定證人范濟壯於106年4月9日
  晚間11時48分許與被告劉玲君通話後，確有與被告2人見面並
  交易毒品甲基安非他命，自不得徒憑證人范濟壯前開偵查中單
  一且有瑕疵可指之證述，遽論被告2人有於上開時地共同販賣
  第二級毒品甲基安非他命予證人范濟壯之犯行。　
㈣另經原審勘驗被告2人於106年5月10日檢察官偵訊錄影，勘驗結
  果如下（見原審卷二第80至81頁反面）：
「檢察官：然後還有一次，你們看一下那個編號8，然後你看一
  下。欸，等一下先看一下註六，翻到後面通訊監察譯文，你看
  一下註六，這次就是范濟壯跟你們買安非他命的通訊監察譯文
  ，這有沒有意見？
　法警甲：這個就是這個編號7 。
　宋國正：這個沒有，其實應該是沒有，我看這是沒有成，因為
  我們都叫他不要來。
　檢察官：沒有啊，這次就是你出門前劉玲君轉交那次，怎麼會
  沒有成？
　宋國正：因為這個（被打斷）。
　檢察官：註六。
　宋國正：對啊。
　法警甲：（指著註六之譯文）到這邊喔，到這邊。
　宋國正：因為這個我們都是跟他講說還沒還沒。
　檢察官：啊，那次他有拿到啊，可是錢還沒拿到啊。
　法警：（指著註六之譯文）這個這裡，還有這裡。
　宋國正：對啊，但這邊你看，嫂子要過去，然後他說還沒還沒
  有好。
　檢察官：那次就是你要出門前，請你老婆轉交的那一次啊……」
  、
「檢察官：還是你忘記了？
　宋國正：時間我真的是忘記，我是看到譯文我才有記憶，其實
  才有印象。因為後面那個註七的譯文，就是我們也沒有的意思
  啊。
　檢察官：沒有啊，這次是你們有……，是你們，這次是你們剛已
  經承認的啊，你們剛已經說有的啊。
　劉玲君：我們記得有一次是這樣子，可是忘記時間了。
　宋國正：對。
　檢察官：那你們看看這個譯文，你們有沒有意見啊？
　宋國正：那一次沒有成，是他沒有過來。從頭到尾都還沒有過
  來，看就可以知道。
　檢察官：不是啦，從譯文看也許是這樣，跟實際上……，沒有問
  題是有一次你們交的有一次……不是就是這樣嗎？
　宋國正：不是，是我叫他打給他，就是說那次是我先出去，交
  東西給他，他跟那個小……范濟……小范來，請他交給他這樣子。
　檢察官：所以不是4月9號這次喔？
　劉玲君：不是。
　宋國正：真的日期我有點忘了。我看到譯文我記得啦。
　檢察官：不是，可是那為什麼他會說這個是？
　宋國正：他可能應該也是記錯日子。沒有，有我真的就認了。
  ……」、
「檢察官：但那個范濟壯是說是這天啦，他是說是這通電話啦。
  劉玲君：他應該記錯吧。因為……。
　宋國正：因為我看這日期，我才知道是那個，因為講真的日期
  我真的不記得了。
　檢察官：沒有，我跟你們講要不要再去爭執這一塊啦。
　宋國正：好，不要了不要了。……」等內容
　是被告2人於偵查中經提示106年4月9日通訊監察譯文後，就當
  日有無交易完成一節，確曾有所爭執，並主張證人范濟壯此部
  分之證述應係記錯日期而誤指為106年4月9日當日，最後被告
  宋國正方表示不爭執。被告2人於偵訊中固曾自白坦承106年4
  月9日犯行（見偵字第11839號卷第138頁正反面、第140頁），
  然其等上開於偵查中抗辯之情節，與前揭通訊監察錄音譯文及
  證人范濟壯於原審審理所證106年4月9日那天通話完沒有碰面
  等情，互核相符，就被告2人被訴此部分共同販賣第二級毒品
  犯行，已足生合理懷疑，況被告2人嗣於原審、本院均否認此
  部分犯行，則其等就此部分於偵查中所為自白是否與事實相符
  ，已非無疑，殊難執為本案認定事實之依據；況被告之自白不
  得作為有罪判決之唯一證據，仍應調查其他必要之證據，以察
  其是否與事實相符，刑事訴訟法第156條第2項定有明文，檢察
  官並未提出足以證明被告2人於106年5月10日偵訊時所為自白
  為真實之補強證據，亦難僅憑被告2人於偵、審中前後不一之
  供述，遽認被告2人有公訴意旨所指於106年4月9日共同販賣第
  二級毒品甲基安非他命予范濟壯之犯行。　
㈤綜上所述，被告2人雖曾於偵查中自白如公訴意旨所示共同販賣
  第二級毒品犯行，然其等於偵查中確曾執106年4月9日通訊監
  察譯文內容為據否認該次犯行，而證人范濟壯關於該次犯行之
  證述已見前後不一而有歧異，非無瑕疵可指，其於原審審理時
  所證106年4月9日通話完沒有碰面之情，與106年4月9日通訊監
  察內容所示情節大致相符，並非無據，被告2人是否確有如公
  訴意旨所示於106年4月9日共同販賣第二級毒品甲基安非他命
  予證人范濟壯之犯行，尚有合理懷疑。至檢察官其餘所舉之搜
  索票、拘票、桃園市政府警察局桃園分局搜索勘察採證同意書
  、海岸巡防署北部地區巡防局新竹機動查緝隊搜索扣押筆錄、
  扣押物品目錄表及106年5月9日扣案甲基安非他命（毛重共計6
  3.1公克）、吸食器、電子磅秤、分裝袋、攪拌盒、攪拌湯匙3
  支、現金28萬元等物，僅足證明被告宋國正嗣為警查獲時扣得
  上開物品，然現金扣案時間因與公訴意旨所指本次毒品交易已
  相隔1月，難認係該次交易之價金所得，其餘扣案物俱可供為
  施用毒品者所用，非僅能供販賣毒品使用一途，客觀上難認與
  公訴意旨所指該次販賣毒品犯行有絕對相關性，是檢察官所舉
  上開扣案物證，均不足為不利被告2人之認定。從而，公訴人
  提出之前開證據或指出之證明方法，於訴訟上之證明，尚未達
  於通常一般之人均不致有所懷疑，而得確信其為真實之程度，
  揆諸上揭說明，被告2人此部分犯罪自屬不能證明，應為被告2
  人無罪之諭知。　
六、撤銷改判之理由
　　依檢察官所舉證據，就公訴意旨所指被告2人於106年4月9日
    共同販賣第二級毒品甲基安非他命予范濟壯之犯行，在訴訟
    上之證明，尚未達於通常一般之人均不致有所懷疑，而得確
    信其為真實之程度，被告2人此部分犯罪即屬不能證明。原
    審法院遽為被告2人此部分有罪之判決，尚有未合。被告2人
    提起上訴否認此部分犯罪，為有理由，自應由本院撤銷原審
    判決此部分，並為被告2人此部分無罪之諭知，用期適法。
七、被告宋國正經本院合法傳喚，無正當理由而未到庭，爰不待
    其陳述而為一造辯論判決。　　
據上論斷，應依刑事訴訟法第371條、第369條第1項前段、第364
條、第301條第1項，判決如主文。
本案經檢察官吳宗憲提起公訴，檢察官謝宗甫到庭執行職務。
中　　華　　民　　國　　111 　年　　6 　　月　　30　　日
                  刑事第十八庭  審判長法  官  何俏美
                                      法  官  陳海寧
                                      法  官  葉乃瑋
以上正本證明與原本無異。
如不服本判決，應於收受送達後20日內向本院提出上訴書狀，其
未敘述上訴之理由者並得於提起上訴後20日內向本院補提理由書
（均須按他造當事人之人數附繕本）「切勿逕送上級法院」。
被告不得上訴。
                                      書記官  程欣怡
中　　華　　民　　國　　111 　年　　6 　　月　　30　　日